臺灣高等法院民事判決
111年度上易字第299號
上  訴  人  王志煒  
            翁雅芩  
共      同
訴訟代理人  江曉俊律師
複 代理 人  黃光賢律師
被 上訴 人  黃秋梅  
上列當事人間請求損害賠償事件，上訴人對於中華民國110年12
月22日臺灣桃園地方法院110年度訴字第1362號第一審判決提起
上訴，本院於111年9月7日言詞辯論終結，判決如下：
    主      文
一、原判決關於駁回上訴人後開第二項之訴部分，及訴訟費用之
    裁判均廢棄。
二、被上訴人應給付上訴人乙○○、甲○○各新臺幣叁萬元，及均自
    民國一一○年八月十七日起至清償日止，按年息百分之五計
    算之利息。
三、其餘上訴駁回。
四、第一、二審訴訟費用由被上訴人負擔十分之一，餘由上訴人
    負擔。
    事實及理由
一、上訴人主張：上訴人乙○○為甲○○（下均逕稱其名）之夫，因知悉甲○○與被上訴人之夫即訴外人嚴文位（原判決誤載為顏文位）發生婚外情，於民國110年2月5日偕同甲○○將前開事實告知被上訴人，請其轉達嚴文位勿再糾纏、騷擾甲○○，並交換聯絡方式。詎被上訴人竟於110年3月2日將內容包括「整個事件的開端是你的太太（即甲○○）不檢點的行為造就了今天的局面」、「她（即甲○○）在我先生（即嚴文位）的面前不停的抱怨多年來對你們家庭生活的不滿，甚至透露他對你們之間性生活的厭惡，三番兩次不斷的試圖從我先生的身上得到慰藉並主動暗示他的需求，她利用了我先生對人的同情心和憐憫，取得了金錢上的援助及生理，心理的需求」、「再加上對方（即甲○○）不時的挑逗和暗示自己的渴望和不滿足，只要是男人都很難招架的不是嗎？」、「你們的婚姻問題和你太太的不潔自愛，才是這個事情的導火線」、 「我對於你必須天天去面對一個可以把另一半極私密的性癖好行為跟外人當作茶餘飯後的笑話，腦子裡想的卻都是與另一個男人相好的畫面。讓我為你有這樣的另一半感到悲哀」、「你太太從101/2/5~101/2/15仍持續用E-mail的方式繼續暗示勾引我的先生」等語（下稱系爭言論）之信件（下稱系爭信件），以日間限時掛號寄至訴外人照陽企業有限公司（下稱照陽公司）位於桃園市○○區○○路00號（下稱環南路81號）之營業所，並於信封載明收件人為照陽公司。而被上訴人於系爭信件指摘甲○○屢次勾引嚴文位、行為不檢點，捏造甲○○有告知嚴文位上訴人間性生活不滿足等內容均為不實，且屬甲○○之私德，與公益無關，其明知伊等均未在照陽公司任職，故意將系爭信件寄至照陽公司，並於信封上記載收件人為照陽公司，使第三人得拆閱系爭信件，侵害伊等之名譽、隱私權而情節重大，造成伊等精神上受有莫大痛苦，爰依民法第184條第1項前段、第195條第1項規定請求被上訴人賠償上訴人慰撫金各新臺幣（下同）30萬元及法定遲延利息。原審駁回上訴人之請求，上訴人不服提起上訴，於本院上訴聲明：㈠原判決廢棄。㈡被上訴人應給付上訴人乙○○、甲○○各30萬元，及均自起訴狀繕本送達翌日起至清償日止，按年息5％計算之利息。
二、被上訴人則以：乙○○先前至伊任職之公司騷擾，提問與嚴文位、甲○○之婚外情有關之事項，經伊詢問嚴文位原委後，遂以系爭信件向乙○○表達伊之意見，系爭信件之內容並無不實。又兩造於110年2月5日第一次見面時，伊並未保留乙○○之聯絡方式，然伊不願透過甲○○聯絡，亦無其他方式可聯絡乙○○，始將系爭信件寄至乙○○父母設立之照陽公司，透過該公司之員工轉交乙○○。伊雖於信封上記載收件人為照陽公司，但有將系爭信件向內對摺，在對摺處以口紅膠稍微固定，並於最上方空白處記載「麻煩請轉交乙○○先生，謝謝」等文字，開啟信封之照陽公司員工即應知悉系爭信件乃欲轉交乙○○之私人信件，不應擅自閱覽，伊無貶損上訴人名譽或侵害隱私之意等語，資為抗辯。於本院答辯聲明：上訴駁回。
三、查被上訴人於110年3月2日以日間限時掛號將系爭信件寄至環南路81號，在系爭信件上方記載「麻煩請轉交乙○○先生，謝謝」，信封則記載收件人為照陽公司等情，有系爭信件及信封正、反面可證（原審卷第7、8、105頁），且為兩造不爭執（原審卷第99頁），應堪信實。
四、上訴人主張被上訴人寄送系爭信件至照陽公司，侵害其名譽、隱私權等語，為被上訴人否認，並以上開情詞置辯。茲查：
㈠、按故意或過失不法侵害他人之權利者，負損害賠償責任。不
    法侵害他人之名譽、隱私，而情節重大者，被害人雖非財產
    上之損害，亦得請求賠償相當之金額，民法第184條第1項前
    段、第195條第1項前段定有明文。又名譽係個人在社會上享
    有一般人對其品德、聲望或信譽等所加之評價，因此名譽有
    無受損害，應以社會上對個人評價是否貶損作為判斷之依據
    ，苟其行為足以使他人在社會上之評價受到貶損，不論其為
    故意或過失，均可構成侵權行為，其行為不以廣佈於社會為
    必要，僅使第三人知悉其事，即足當之（最高法院90年台上
    字第646號判例意旨參照）。至上開法條所保護之隱私，則
    係基於人格尊嚴、個人之主體性及人格發展所必要保障之權
    利，其內涵為個人於其私人生活事務領域，享有不受不法干
    擾，免於未經同意之知悉、公開妨礙或侵犯之自由與個人資
    料自主權，且主張有隱私權之人對於該隱私有合理之期待。
    所謂合理之期待，乃個人所得主張不受侵擾之自由，以得合
    理期待於他人者為限，亦即不僅其不受侵擾之期待已表現於
    外，且該期待須依社會通念認為合理者（司法院大法官會議
    第689號解釋理由參照）。
㈡、觀諸系爭言論之內容，係在指謫甲○○利用嚴文位之同情心與憐憫，不斷向嚴文位表達對家庭生活之不滿及性生活之厭惡，暗示自己之渴望和不滿足、挑逗嚴文位，以獲得金錢援助及滿足生理、心理需求；並以不檢點、不潔身自愛、勾引嚴文位等文字形容甲○○；復以「我對於你必須天天去面對一個可以把另一半極私密的性癖好行為跟外人當作茶餘飯後的笑話，腦子裡想的卻都是與另一個男人相好的畫面。讓我為你有這樣的另一半感到悲哀」等語奚落、訕笑乙○○，衡諸社會常情，客觀上已足以使乙○○、甲○○受到輕蔑、鄙視，貶損社會對其等個人之評價，侵害其等之名譽，並使上訴人關於婚姻、性生活等私人領域之事務，未經其等同意遭他人知悉、公開，而侵害其等之隱私，且情節重大。又被上訴人固非將系爭信件張貼、廣布於不特定公眾得以閱覽之網路或實體平台，但系爭信件之信封記載收件人為照陽公司，該公司員工於收受時均會認為係公司之信件，予以開啟確認內容；而系爭信件上方雖有記載「麻煩請轉交乙○○先生，謝謝」等文字，然該文字之背面並無明顯膠水痕跡，且系爭信件之内容乃朝外對折，依摺痕對折後，如上方有以膠水黏封，除下方倒數七行之内容無法檢視外，其餘内容均可直接閱讀等情，業經原審勘驗屬實，且為兩造不爭執（原審卷第100頁）。則系爭信件之内容既係向外對折，復無明顯膠水痕跡，堪認任何經手信件之人均可直接或輕易開啟閱覽，因而知悉甲○○與他人有婚外情，及被上訴人對甲○○不檢點、不潔身自愛、勾引嚴文位等各項指摘，縱使被上訴人於系爭信件上方記載轉交乙○○之文字，或在對摺處以口紅膠黏貼，仍無法避免經手信件之照陽公司員工於開啟信封後，即可知悉系爭信件內容，予以傳述、廣布，使照陽公司之其他員工均知悉其事之結果，故上訴人主張被上訴人侵害其等名譽及隱私權，尚非無據。
㈢、被上訴人固抗辯：系爭信件僅在表達其向嚴文位查證後之意
    見，內容並無不實，係在維護自身婚姻；且因不知如何與乙
    ○○聯絡，始將系爭信件寄至照陽公司，期由該公司之員工轉
    交云云。惟查：
　⒈按涉及侵害他人名譽之言論，可包括事實陳述與意見表達，前者具有可證明性，後者則係行為人表示自己之見解或立場，無所謂真實與否；然事實陳述本身涉及真實與否，雖其與言論表達在概念上偶有流動，有時難期涇渭分明，若言論係以某項事實為基礎，或發言過程中夾論夾敘，將事實敘述與評論混為一談，在評價言論自由與保障個人名譽權之考量上，仍應考慮事實之真偽。而民法上名譽權之侵害雖與刑法之誹謗罪不相同，惟刑法第310條第3項「對於所誹謗之事，能證明其為真實者，不罰。但涉於私德而與公共利益無關者，不在此限」之規定，於民事事件亦得採為審酌之標準（最高法院96年度台上字第855、928號判決意旨參照）。故涉及私德而與公共利益無關之侵害他人名譽之言論，縱為真實，亦不在免責範圍內。
　⒉查系爭言論關於「整個事件的開端是你的太太不檢點的行為造就了今天的局面」、「她在我先生的面前不停的抱怨多年來對你們家庭生活的不滿，甚至透露他對你們之間性生活的厭惡，三番兩次不斷的試圖從我先生的身上得到慰藉並主動暗示他的需求，她利用了我先生對人的同情心和憐憫，取得了金錢上的援助及生理，心理的需求」、「再加上對方不時的挑逗和暗示自己的渴望和不滿足，只要是男人都很難招架的不是嗎？」、「你們的婚姻問題和你太太的不潔自愛，才是這個事情的導火線」、「你太太從101/2/5~101/2/15仍持續用E-mail的方式繼續暗示勾引我的先生」等語，係以甲○○有向嚴文位表達對家庭生活之不滿及性生活之厭惡，暗示自己之渴望和不滿足等事實為基礎，指摘甲○○不檢點、不潔身自愛，並挑逗、勾引嚴文位，發言過程夾論夾敘，將事實敘述與評論混為一談。又上訴人不爭執甲○○與嚴文位間確有婚外情（本院卷第96頁），參酌被上訴人所提甲○○與嚴文位之LINE對話紀錄，顯示甲○○確有將其對於與乙○○間家庭生活與性生活之不滿告知嚴文位，並詳述細節（原審卷第35-37、47-57、63頁），亦有以LINE或電子郵件向嚴文位表達愛意（同卷第39-45、59-61頁），是被上訴人基於前開事實，表達其個人認為甲○○此舉係在暗示需求，試圖自嚴文位得到慰藉，並利用嚴文位之同情心和憐憫取得金錢援助及滿足生理、心理需求，進而評論甲○○不檢點、不潔身自愛及挑逗、勾引嚴文位，或嘲諷甲○○「腦子裡想的卻都是與另一個男人相好的畫面」等語，固難認系爭言論為不實。然上訴人並非公眾人物，其等家庭生活及性生活是否美滿，均屬私德而與公共利益無關，況乙○○並非破壞被上訴人婚姻之人，被上訴人將系爭信件寄送照陽公司轉交乙○○，僅具抒發其不滿情緒之效果，並無法藉此挽救或維護其與嚴文位之婚姻；而縱甲○○有介入被上訴人婚姻之行為，亦難認被上訴人即可恣意將攸關上訴人名譽、隱私之情節，揭露予不相干第三人知悉。又依被上訴人自承：伊向嚴文位求證之過程，看見二人之LINE對話紀錄有提到照陽公司，經嚴文位告知該公司係乙○○之父母經營，乙○○每週至少到照陽公司一、二次等語（本院卷第95頁），堪認其明知乙○○並未在照陽公司任職，卻故意將系爭信件寄送至照陽公司，於信封記載收件人為照陽公司，使該公司員工必須開啟檢視，復將系爭信件之内容朝外對折，使經手之員工無須開啟即可輕易閱覽，顯係惡意暴露上訴人個人之私生活，並已侵害上訴人之名譽，及依一般社會通念應受保護之隱私領域，縱內容並非不實，或被上訴人於110年3月2日當時無可與乙○○直接連絡之管道，均不得據以免責。
㈣、次按被害人依民法第195條第1項請求賠償相當之金額時，所謂相當，應以實際加害情形與其名譽影響是否重大，及被害者之身分地位與加害人經濟狀況等關係定之（最高法院47年台上字第1221號判例意旨參照）。查乙○○為碩士畢業，現擔任專案經理，月薪17萬元，尚有22萬8000元、18萬元車貸未清償，名下有股票、存款，財產總額約200萬元；甲○○為碩士畢業，名下有汽車，財產總額約50萬元；被上訴人為大學畢業，目前為會計，月薪3萬元，名下有股票、不動產，財產總額約300萬元等情，業經本院依職權調取稅務電子閘門財產所得調件明細（另置於限閱卷），並據兩造陳明在卷（本院卷第35、54頁，原審卷第110頁）。本院審酌兩造學歷、社會地位、財產情形，及被上訴人寄送系爭信件之手段，致上訴人必須承受照陽公司員工耳語之難堪，對上訴人名譽、隱私之侵害程度等一切情狀，認以命被上訴人賠償上訴人各3萬元為適當，逾此部分之慰撫金，則不應准許。
五、綜上所述，上訴人依民法第184條第1項前段、第195條第1項
    規定請求被上訴人給付上訴人乙○○、甲○○各3萬元，及自起
    訴狀繕本送達翌日即110年8月17日（原審卷第77頁送達證書
    ）起至清償日止，按年息5％計算之法定遲延利息，核無不合
    ，應予准許，逾此範圍即屬無據，應予駁回。原審就上開應
    准許部分，為上訴人敗訴之判決，自有不當，上訴意旨指摘
    原判決此部分不當，求予廢棄改判，為有理由，爰廢棄改判
    如主文第一、二項所示。至原審就前開不應准許部分，為上
    訴人敗訴之判決，理由雖有不同，但結論並無二致，仍應維
    持，上訴意旨指摘原判決此部分不當，求予廢棄改判，為無
    理由，應予駁回。
六、本件為判決基礎之事證已臻明確，本院經逐一審酌兩造所提
    其餘攻擊、防禦方法及援用之證據，均認與前開論斷結果無
    礙，爰不再逐一論述，附此敘明。
七、據上論結，本件上訴為一部有理由、一部無理由，依民事訴
    訟法第449條第1項、第2項、第450條、第79條，判決如主文
    。　　
中　　華　　民　　國　　111 　年　　9 　　月　　21　　日
                  民事第十三庭  
                      審判長法  官  林純如
                            法  官  柯雅惠
                            法  官  邱蓮華
正本係照原本作成。
不得上訴。
中　　華　　民　　國　　111 　年　　9 　　月　　21　　日

　　　　　　　　　　　　  　書記官  蘇意絜